【裁判字號】    99,交聲,431
【裁判日期】    991115
【裁判案由】    違反道路交通管理處罰條例聲明異議
【裁判全文】
臺灣苗栗地方法院刑事裁定             99年度交聲字第431號
原處分機關  交通部公路總局新竹區監理所苗栗監理站
異  議  人
即受處分人  甲○○
上列異議人即受處分人因違反道路交通管理處罰條例案件，對於
交通部公路總局新竹區監理所苗栗監理站於民國99年9 月27日所
為之竹監苗字第裁54-Z00000000號處分（原舉發案號：公警局交
字第Z00000000 號），聲明異議，本院裁定如下：
    主  文
異議駁回。
    理  由
一、原處分意旨略以：異議人即受處分人甲○○於民國99年9 月
    13日11時27分許，駕駛車牌號碼0502-PQ 號自用小客車行經
    國道三號高速公路南下158.7 公里處，為內政部警政署國道
    公路警察局第七警察隊大甲分隊警員舉發「駕駛人未繫安全
    帶行駛國道」違規；嗣異議人於舉發單所載應到案時間內到
    案表示不服舉發，經原處分機關函請舉發單位調查結果，仍
    認異議人有上開違規行為，乃依道路交通管理處罰條例第31
    條第2 項暨違反道路交通管理事件統一裁罰基準及處理細則
    第41條第4 項規定，於99年9 月27日裁處異議人罰鍰新臺幣
    （下同）3,000元，原處分並無不法等語。
二、異議意旨略以：從公警七交字第0990771471號函說明三證明
    駕駛人確實行駛大甲收費站南向車道遭攔停，而違規地點與
    事實不符合；異議人當時確實是因趕時間，將安全帶放開從
    口帶拿出零錢行經收費站，絕非"未繫安全帶行駛國道"；收
    費站找零車道之車速比一般道路速限還低，為何駕駛人遭到
    舉發違反法條採用第31條第2 項罰金3,000 元？為此向法院
    聲明異議，請求撤銷原處分等語。
三、按行車時汽車駕駛人及前座乘客均應繫妥安全帶，道路交通
    安全規則第89條第1 項第5 款規定甚明。次按汽車行駛於高
    速公路，駕駛人或前座乘客未繫安全帶者，處駕駛人新臺幣
    3,000 元以上6,000 元以下罰鍰，道路交通管理處罰條例第
    31條第2 項亦定有明文。
四、經查：
(一)、異議人於上揭時、地，駕駛車牌號碼0502-PQ 號自用小客車
    為警舉發「駕駛人未繫安全帶行駛國道」違規乙節，有原舉
    發單位即內政部警政署國道公路警察局公警局交字第Z00000
    000 號舉發違反道路交通管理事件通知單、裁決書、送達證
    書各1 份在卷足憑。
(二)、次依證人即本件舉發警員呂瑞峰到庭具結證稱：「（本件取
    締經過？）於99年9 月13日上午11時27分許，我站在大甲收
    費站南下第15車道的安全島上面，即票亭後面約1 公尺，該
    車道是找零車道，就是用現金繳費的；我看到異議人進站前
    ，約收費站前5 公尺，他車窗搖下，我看到異議人未繫安全
    帶，他拿錢繳，我看到他未繫安全帶，但未注意他是從何處
    拿錢出來」、「（你在何處攔停他？）他繳費完，車子未啟
    動，我就請他旁邊停下」、「（他有無說他是因為要拿錢繳
    費而鬆開？）他說他趕著去面試」、「（該收費站是國道3
    號高速公路南下158.7 公里處？）是」、「（你有看到他拿
    錢繳費？）有，他是先繳費，我才攔停他」、「（收費員有
    拿票給他嗎？應該有，我未注意收費員有無找零」、「（有
    有無可能他真的是先把安全帶鬆開拿錢？）不一定，我是站
    在安全島上，距離他約15公尺看見他未繫安全帶，但是行駛
    上就是不能鬆開安全帶，因為他當時還在行駛中，如果他是
    停下來才把安全帶鬆開，我就不會開單」、「（攔停之後，
    異議人有何表示？有無表示其是要拿零錢繳費才把安全帶放
    開的？他沒有，他說趕著面試」、「（現場有錄音嗎？）有
    」、「（異議人是否有承認其有未繫安全帶之事實）他有，
    他說他趕時間」等語綦詳（見本院99年11月9 日訊問筆錄）
    。衡諸證人呂瑞峰係依法執行公務之人員，經到庭具結，證
    述其舉發經過，對異議人如何未繫安全帶之舉發過程的證述
    ，連續而完整，顯見證人對舉發當時之記憶深刻，且其與異
    議人素不相識，並無宿怨，亦無仇隙，應無甘冒自身觸犯偽
    證罪之風險而設詞誣攀之理。而依卷內證據資料並無任何積
    極證據足以證明證人上開證詞係屬虛偽，亦無足以令人顯信
    證人證述為不可採之品性證據或前科證據存在，本院自不得
    僅以證人為本件掣單告發異議人之員警而全盤抹煞其在訴訟
    上所具有之證人資格及其證言之證明力，故其證言應堪採信
    。
(三)、再據證人呂瑞峰提出本件違規蒐證錄音之譯文，異議人與警
    員之對話內容略以：「（警員：駕、行照有嗎？進來就看你
    沒有繫）我趕著去面試。（警員：這要開單請等一下）這要
    多少錢？（警員：監理站裁決，這機車駕照，0502-PQ 駕駛
    未繫安全帶，這你對嗎？）這要多少錢？（警員：高速公路
    都要三千，自己隨手的動作都不做）我沒那麼多錢。（警員
    ：沒那麼多錢去跟監理站分期，郵局劃撥9 月28日前，你要
    分期到監理站辦）這樣要三千。（警員：這隨手的動作）我
    趕時間。（警員：平面道路就要繫了，現在規定上車就要繫
    安全帶）這麼狠。（警員：不是狠，看到違規就沒有辦法）
    這樣要三千」等語（見本院卷第27頁）。本院復當庭勘驗上
    開錄音光碟，勘驗結果為：「1.錄音內容與譯文相符。2.異
    議人當場並未就未繫安全於有所爭執。」（見本院卷第22頁
    ）。由上開現場錄音內容觀之，異議人於舉發當時並未否認
    其有未繫安全帶之事實，核與證人前開證述異議人未繫安全
    帶之過程、事後反應等情節大致相符，足徵證人呂瑞峰於本
    院訊問時之證述，應非虛妄。
(四)、異議人雖以前詞置辯，然道路交通管理處罰條例第31條第2
    項以駕駛人未繫安全帶為違規態樣，其立法意旨在保障駕駛
    人及前座乘客之行車安全，避免於事故發生時造成更嚴重之
    生命、身體損害，而所謂「未繫安全帶」之意義，應包括全
    程使用安全帶、完全未繫者及未依使用方法繫妥者（臺灣高
    等法院98年度交抗字第3052號裁定可資參照）。查異議人於
    99年11月9 日本院調查時自承其在進大甲收費站時即將安全
    帶鬆開，欲自褲子口袋掏零錢繳費，於警員攔停後，才再繫
    上安全帶等語（見本院卷第21頁背面、第22頁），而證人呂
    瑞峰又係在異議人搖下車窗時看見其未繫安全帶，可知當時
    異議人車內狀況並未因窗戶緊閉而有阻礙視線或難以辨識之
    情形，益徵舉發警員應無誤判之虞。又前揭關於駕駛人及前
    座乘客於行車時均應繫妥安全帶之規定，並無例外之規定，
    規範目的乃在於車輛行駛間，均有發生碰撞、追撞及其他意
    外事故之可能，且意外事故常發生於瞬間，故乃強制駕駛人
    及前座乘客於行駛於道路上時，須全程繫上安全帶，駕駛人
    或前座乘客自不得以行經收費站時欲行繳費，即將安全帶鬆
    開為由而免責。況且既行經高速公路，即有應行繳交通行費
    之預見，駕駛人自當於行車上路前將回數票或現金置於隨手
    可得之區域內，若趨近收費站，因仍屬行車中，任意鬆開安
    全帶，甚易導致危險，而與上開條文規範意旨有違。本件異
    議人於行經收費站前未備妥回數票或零錢，復於車輛行進中
    鬆開安全帶，因而造成本件違規，即屬可歸責於己甚明。
(五)、又鑑於交通違規事實往往驟然而現、稍縱即逝，若硬性要求
    舉發員警不分違規情節，一律必須預留證據，俾便事後提出
    供法院審酌，除有現實技術可行性之困難外，勢將大幅提高
    交通管理之行政成本，並嚴重削弱道路交通管理之行政效能
    ，此絕非立法者制定道路交通管理法規之本意。故舉發單位
    雖未能提出異議人違規照片或攝影畫面供異議人檢視，惟當
    場舉發交通違規並不以攝影或照相存證為其要件，亦不以舉
    發錄影或照片為唯一之證明方法，若舉發員警係親眼見聞違
    規經過，並經以證人之身分具結後為證述，此證人證詞仍不
    失為證明方法之一種。而行車未繫安全帶，係屬動態之違規
    行為，苛求舉發員警拍照或攝影存證，客觀上實有困難；況
    該等違規事實由人之感官即可判定，非必以科學儀器始能偵
    測得知。本件既經證人呂瑞峰到庭具結，證述其攔停舉發經
    過，確認異議人有行駛中未繫安全帶之違規事實，自難以本
    件無拍照或攝影等其他證據而遽認證人所言為不可信。且本
    件查無任何證據足資證明舉發警員有何捏造事實違法取締之
    不法情事，異議人復未就舉發警員之舉發如何有誤，提出相
    關證據以供本院調查。從而，異議人有於上述時、地駕車未
    繫安全帶之行為，且經合法舉發一事堪予認定，本件事證明
    確，應依法論科。
五、綜上所述，本件異議人既有前揭汽車駛於高速公路上汽車駕
    駛人未繫安全帶之違規行為，原處分機關依道路交通管理處
    罰條例第31條第2 項之規定及違反道路交通管理事件統一裁
    罰基準表，裁處異議人3,000 元，核無違法或不當之情事，
    異議意旨僅執前詞，任意指摘原處分，並無理由，應予駁回
    。
六、據上論斷，應依道路交通管理處罰條例第87條第2 項、道路
    交通案件處理辦法第19條，裁定如主文。
中    華    民    國    99    年    11    月    15    日
                  交通法庭  法  官  周靜妮
以上正本證明與原本無異。
如不服本裁定應於送達後5 日內向本院提出抗告狀。
                            書記官  巫  穎
中    華    民    國    99    年    11    月    15    日

司法院資訊處製作；財團法人民間司法改革基金會備份。
